臺灣高等法院高雄分院刑事裁定　　　　　94年度聲再字第41號
再審聲請人
即受判決人　　甲○○
選任辯護人　　洪文佐律師
上列聲請人因聲請再審案件，對於本院93年度上易字第645 號中
華民國94年3 月25日確定判決（起訴案號：臺灣澎湖地方法院檢
察署93年度偵字第148 號；原審案號：臺灣澎湖地方法院93年度
簡上字第15號），聲請再審，本院裁定如下：
    主  文
再審之聲請駁回。
    理  由
一、聲請再審意旨略以：
  (一)與越南女子阮氏妹結婚者確係被告甲○○，而被告之兄即同
    案被告陳天來之所以會代替被告甲○○與阮氏妹拍照，乃係
    因為當日被告甲○○急性腹瀉未癒、身體不舒服、臉色也不
    好看，不適於久站及長時間拍照，女方家長為了不破壞喜宴
    之歡樂氣氛，乃臨時商請陳天來暫代與新娘拍照並囑被告甲
    ○○儘量在旁協助（陳天來並未繫「新郎」標誌，且現場佈
    置均為甲○○、阮氏妹新婚之喜，可見陳天來並非新郎，被
    告甲○○才是真正新郎）。且被告甲○○與阮氏妹於越南時
    即相偕前往辦理結婚登記並於越文結婚證書上簽名（該越文
    結婚證書於2003年5 月30日由芹苴省人民委員會代替主席簽
    發在案）。阮氏妹來台後於澎湖縣警察局申辦外僑居留時亦
    有當場確認其夫為被告甲○○。以上事實，除有卷附之各項
    證據外，另有證人何爾逵之親筆信函及所檢附「被告在越南
    之醫療證明」以及「被告與阮氏妹夫婦2 人在越南煌美旅店
    共同住宿」等證明文件，可資證明。惟上開2 項證物於原確
    定判決言詞辯論終結後始提出，致原確定判決不及審酌。而
    參照最高法院75年台上字第7151號判例：「判決以後成立之
    文書，其內容係根據另一證據作成，而該另一證據係成立於
    事實審法院判決之前者，應認為有新證據之存在。如出生證
    明係根據判決前早已存在之醫院病歷表所作成」，足見，上
    開證物應確屬新證據，且足認確係由被告甲○○與阮氏妹結
    婚，並非陳天來，且被告當日確有身體不適，因此被告所言
    均屬事實，被告甲○○應受無罪之判決。爰依上述第420 條
    第1 項第6 款規定聲請再審。
  (二)阮氏妹於93年2 月5 日第1 次警訊供稱：本來是他弟弟甲○
    ○要結婚，但因甲○○沒錢付結婚費用，當時他包了越幣20
    0 萬元（相當於新台幣5 千元）給我母親，我來澎湖後陳天
    來帶我至甲○○之住處居住，是陳天來與甲○○2 人至望安
    戶政事務所辦理結婚登記的等語。惟查，阮氏妹於92年7 月
    11日來澎湖，當日便由被告甲○○陪同前往澎湖縣警察局辦
    理外僑居留證，此有澎湖縣警察局93年3 月22日澎警外字第
    0930039112號函及附件可證；且本件結婚登記係由被告甲○
    ○委託案外人陳營於92年7 月4 日向台中市西區戶政事務所
    辦理，此有該戶政事務所93年3 月19日中市西戶字第093000
    1807號函及附件可證。由上開證物可知：
    1.倘若真係陳天來要娶阮氏妹，則理應係由陳天來與仲介業
      者接洽並出面委託辦理結婚登記才是，豈會是由被告甲○
      ○出面委託辦理登記？因阮氏妹來台後既與被告甲○○登
      記為夫妻，阮氏妹日後又怎能與他人再辦理結婚登記？如
      此豈不反足以證明確係由被告甲○○與阮氏妹結婚。
    2.阮氏妹供述係由陳天來、甲○○2 人向望安鄉戶政事務所
      辦理結婚登記，明顯與事實不符，可見其指訴顯與事實不
      符。
    3.倘若真如阮氏妹於警訊之所述，則阮氏妹理應於來台後即
      可發現陳天來並未與原配辦理離婚登記而立即提出告訴才
      是，豈會於半年後提出告訴？若非是因為明知係與被告甲
      ○○結婚，與陳天來無關，否則豈會如此不去注意關心陳
      天來之婚姻狀況？事實上，阮氏妹因一再藉故向被告索取
      巨款未果，憤而毆打被告之母李素賢，並破壞家中門鎖竊
      取金飾等財物後，才造事實構陷被告甲○○兄弟2 人。
      依上所述，此部分自屬重要證據漏未審酌，自得依刑事訴
      訟法第421 條規定聲請再審。
二、關於聲請人所指發現確實之新證據部分：
  (一)刑事訴訟法第420 條第1 項第6 款所謂發現確實之新證據固
    非以絕對不須經過調查程序為條件，但必須可認為確實足以
    動搖原確定判決而為受判決人有利之判決為限，倘受判決人
    因對有利之主張為原審所不採，事後提出證明，以圖證實在
    原審前所為有利之主張為真實，據以聲請再審，該項證據既
    非判決後所發現，顯難憑以聲請再審（最高法院50台抗字第
    104 號判例參照）。
  (二)經查：(1)原確定判決理由已詳細論述被告甲○○雖辯稱確實
    為被告甲○○與被害人阮氏妹結婚，宴客當時，因甲○○身
    體不適，才臨時請陳天來拍照，致留有不利證據云云，並聲
    請訊問證人即仲介業者何爾逵，並提出何爾逵之聲明書為證
    。而證人何爾逵雖亦於原審到庭證述略稱：其為本案婚姻之
    仲介，在越南時，阮氏妹是介紹給甲○○結婚，結婚相關手
    續均由甲○○辦理，宴客當日因甲○○身體不適，才臨時由
    陳天來代為照相云云，而附和被告2 人說辭（原審卷124 頁
    ）。然查，依阮氏妹所提出結婚光碟顯示被告陳天來與阮氏
    妹結婚儀式及宴客過程觀察，被告甲○○始終在場，協助被
    告陳天來擔任新郎，從頭到尾均擔任陪襯角色一節，根本無
    所謂身體不適之情形，有勘驗筆錄可查（原審卷第55頁）；
    如係被告甲○○與阮氏妹結婚，被告甲○○既始終在場，何
    須被告陳天來代勞。證人何爾逵所為證言顯與事實不符。又
    證人何爾逵身為本案婚姻之仲介，如有假結婚之情形，將發
    生追究責任之風險，證人何爾逵顯有刻意迴護被告之動機，
    故為明顯不符實情之證述及何爾逵之親筆信函，不足採信等
    語。此部分對被告甲○○有利之主張為確定判決所不採，已
    如前述，該項證據既非判決後所發現，顯難憑以聲請再審。
    (2)聲請人甲○○所提出其於92年6 月22日在越南就醫之醫療
    證明原件及譯文，以證明結婚當天，甲○○因病而由陳天來
    代為與新娘阮氏妹合照，阮氏妹的結婚對象為甲○○云云；
    另提出甲○○出與阮氏妹於92年6 月22日至92年6 月25日共
    同投宿越南煌美旅店認證書之原件及譯文，證明阮氏妹真正
    之結婚對象為甲○○云云。查原確定判決已詳細說明，依阮
    氏妹所提出結婚光碟顯示被告陳天來與阮氏妹結婚儀式及宴
    客過程觀察，被告甲○○始終在場，協助被告陳天來擔任新
    郎，從頭到尾均擔任陪襯角色，根本無所謂身體不適之情形
    等情。則聲請人事後提出上開醫療證明、投宿越南煌美旅店
    認證書，以證明阮氏妹結婚對象為甲○○，證明阮氏妹上開
    結婚當天，甲○○確有生病，阮氏妹與甲○○確有結婚等有
    利之主張，依照上開判例意旨，顯難憑以聲請再審。
三、關於聲請人所指重要證據漏未審酌部分：
  (一)按不得上訴於第三審法院之案件，其經第二審確定之有罪判
    決，足生影響判決之重要證據漏未審酌之情形，得為受判決
    人之利益聲請再審，固為刑事訴訟法第421 條所規定。依此
    規定，原確定判決對於當事人所提出之證據已審酌，或原確
    定判決雖漏未審酌，並非足生影響判決之重要證據，自無再
    審之可言。
  (二)經查，阮氏妹警訊之陳述有證據能力，且為可採，及甲○○
    之陳述不可採，原判決就此已論述綦詳，足見原確定判決已
    審酌此部分之證據；又原判決已詳述阮氏妹係與被告陳天來
    結婚而非與甲○○結婚所憑之證據及理由，及被告甲○○所
    提有利之證據不足採之理由，聲請人所提上開其餘證據部分
    ，並不足以動搖原確定判決，非屬足以影響判決之重要證據
    漏未審酌，亦不能憑以再審。
四、綜上所述，本件再審之聲請為無理由，應予駁回。
五、據上論結，應依刑事訴訟法第434條第1項，裁定如主文。
中　　華　　民　　國　　94　　年　　7 　　月　　11　　日
                  刑事第五庭    審判長法  官  曾永宗
                                      法  官  邱永貴
                                      法  官  陳明富
以上正本證明與原本無異。
本裁定不得抗告。
中　　華　　民　　國　　94　　年　　7 　　月　　13　　日
                                      書記官  陳武悅
                                                      Ｆ
